臺灣桃園地方法院行政訴訟判決　
111年度交字第388號
原      告  柳建強  
被      告  桃園市政府交通事件裁決處
                      設桃園市○○區○○路00號7至8樓
代  表  人  張丞邦    住同上
訴訟代理人  黃一鳴律師
上列當事人間交通裁決事件，原告不服被告民國111年8月16日桃
交裁罰字第58-D2RA60527號裁決，提起行政訴訟，本院判決如下
：
    主  文
原告之訴駁回。
訴訟費用新臺幣參佰元由原告負擔。
    事實及理由
壹、程序部分
一、本件原告不服被告於民國111年8月16日以桃交裁罰字第58-D
    2RA60527號裁決書（下稱原處分）所為之裁決，向本院提起
    撤銷訴訟，依兩造書狀所述各節及卷內資料所示，本件事證
    已臻明確，本院認無經言詞辯論之必要，爰依行政訴訟法第
    237條之7之規定，不經言詞辯論而為判決。
貳、實體部分
一、事實概要：原告於111年4月27日1時12分許，駕駛其所有之
    車牌號碼000-0000號自用小客車（下稱系爭車輛），行經桃
    園市○○區○○街00號前發生交通事故，經桃園市政府警察局大
    園分局（下稱舉發機關）竹圍派出所員警到場處理，並測得
    原告呼氣酒精濃度達0.31mg/L，而有「汽機車駕駛人酒精濃
    度超過規定標準〈0.25-0.4(未含)〉」之違規行為，並致有「
    汽機車駕駛人有第35條第1項第1款之情形」之違規行為，舉
    發機關員警於111年4月28日以掌電字第D2RA60527號舉發違
    反道路交通管理事件通知單（下稱系爭舉發單）舉發其違反
    道路交通管理處罰條例（下稱道交條例）第35條第9項規定
    ，並載明應於111年6月12日前到案。嗣原告於111年5月10日
    將系爭車輛辦理過戶至謝秀鈺名下，謝秀鈺復於111年6月30
    日申請換發系爭車輛之號牌為BRE-5702號，原告再於111年8
    月16日到案聽候裁決。被告則於同日依道交條例第35條第9
    項規定，以原處分裁處原告吊扣ANE-2828號之汽車牌照24個
    月及諭知易處處分，並將原處分送達予原告。原告不服原處
    分，於裁決同日向本院提起本件行政訴訟，被告則於審理中
    刪除原處分關於易處處分之諭知。
二、原告起訴主張：因為酒駕遭罰，老婆十分生氣，把汽車賣掉
    ，以後只能騎機車代步。並不知道汽車要吊扣牌照2年，車
    輛已經過戶給別人無法取回等語。並聲明：原處分撤銷。
三、被告則以：
  ㈠按道交條例第35條第1項第1款規定：「汽機車駕駛人，駕駛
    汽機車經測試檢定有下列情形之一，機車駕駛人處新臺幣一
    萬五千元以上九萬元以下罰鍰，汽車駕駛人處新臺幣三萬元
    以上十二萬元以下罰鍰，並均當場移置保管該汽機車及吊扣
    其駕駛執照一年至二年；附載未滿十二歲兒童或因而肇事致
    人受傷者，並吊扣其駕駛執照二年至四年；致人重傷或死亡
    者，吊銷其駕駛執照，並不得再考領：一、酒精濃度超過規
    定標準。」、同條第9項規定：「汽機車駕駛人有第一項、
    第三項至第五項之情形之一，吊扣該汽機車牌照二年；因而
    肇事致人重傷或死亡，得依行政罰法第七條、第二十一條、
    第二十二條、第二十三條規定沒入該車輛。」。復按道路交
    通安全規則第114條第1項第2款規定：「汽車駕駛人有下列
    情形之一者，不得駕車：二、飲用酒類或其他類似物後其吐
    氣所含酒精濃度達每公升０‧一五毫克或血液中酒精濃度達百
    分之０‧０三以上。」。授權警員實行酒精濃度測試檢定之規
    定，乃是基於警員執行交通稽查勤務之必要性所設，警員固
    然不能毫無理由對駕駛人實施酒測，然只要有事實足認駕駛
    人有酒後駕車之可能性，其發動門檻即已足備，而得對易生
    危害之交通工具駕駛人實施酒測。雖駕駛人未有明顯違規行
    為，但駕駛人有明顯酒味，經客觀、合理判斷可能發生危害
    者，得攔檢實施交通稽查；實施交通稽查，經警察人員聞得
    駕駛人有明顯酒味者，應即依道交條例第35條第1項規定實
    施酒精濃度測試檢定。關於酒後駕車拒絕接受檢測之後果，
    除經政令宣導外，報章、電視新聞亦時有報導，且為具有正
    常智識程度之成年人，對於上述交通法規當知甚詳，不能諉
    為不知。道交條例第4條第1項、警察職權行使法第8條第1項
    第3款分別定有明文。另司法院大法官會議釋字第699號，且
    依刑法第185條之3、道交條例第35條、道路交通安全規則第
    114條第2款、及上開警察職權行使法規定，認為駕駛人有依
    法配合酒測之義務。
  ㈡依舉發機關111年9月12日園警分交字第1110033391號函略以
    ：「…查甲○○君駕駛旨揭車輛於111年4月27日1時12分許，行
    經桃園市○○區○○街00號前，與另一當事人發生交通事故，經
    警方對其實施呼氣酒精濃度檢測，酒測值達0.31mg/l，遂依
    道路交通管理處罰條例第35條第1項第1款、第35條第1項第9
    款予以舉發，本分局依法舉發駕駛人及車主並無違誤…」。
    依111年3月31日施行之道交條例加重酒駕違規的罰則，為了
    有效嚇阻酒駕一再發生，危害民眾生命財產安全，加重酒駕
    累犯者的處罰外，對於車主也新增罰則。按道交條例第35條
    第9項規定，只要駕駛人有酒駕或酒駕拒測者，該車輛車牌
    一律吊扣2年。
  ㈢原告不爭執酒駕部分，惟主張車輛已過戶之部分，本件原告
    雖於111年5月10日經辦理車輛過戶登記，惟原告確實駕駛該
    車輛於111年4月27日有「汽機車駕駛人酒精濃度超過規定標
    準〈0.25-0.4(未含)〉、汽機車駕駛人有第35條第1項第1款之
    情形」之違規，則按本件違規時違反道路交通管理事件統一
    裁罰基準表記載，駕駛人違反道交條例第35條第1項第1款｛
    汽機車駕駛人酒精濃度超過規定標準〈0.25-0.4(未含)〉｝，
    應處原告罰鍰「新臺幣37,500元整、吊扣駕駛執照24個月，
    並應參加道路交通安全講習」，並依同條第9項規定「吊扣
    該汽車牌照24個月」。再按道交條例第85條第2項規定：「
    本條例之處罰，其為吊扣或吊銷車輛牌照者，不因處分後該
    車輛所有權移轉、質押、租賃他人或租賃關係終止而免於執
    行。」，核其立法精神旨在防止受罰之行為人，透過車輛所
    有權移轉、質押、租賃他人或租賃關係終止之方式，逃避吊
    扣或吊銷車輛號牌之執行。是原告確實駕駛該車輛於111年4
    月27日有「汽機車駕駛人酒精濃度超過規定標準〈(0.25-0.4
    (未含)〉、汽機車駕駛人有第35條第1項第1款之情形」之違
    規事實，本處據以裁處原告吊扣汽車牌照24個月，應無不當
    。系爭車輛因有「汽機車駕駛人有第35條第1項第1款之情形
    」之情，該當道交例第35條第9項規定所定要件，原處分並
    無違誤等語置辯。並聲明：原告之訴駁回。
四、本院之判斷：
  ㈠按提起任何訴訟請求法院裁判，均應以有權利保護必要為前
    提，具備權利保護必要者，其起訴始有值得權利保護之利益
    存在，故又稱為訴之利益；是原告之訴依其所訴之事實係欠
    缺權利保護必要者，即屬無訴之利益，在法律上顯無理由，
    行政法院得不經言詞辯論，逕以判決駁回之，行政訴訟法第
    107條第3項定有明文。
  ㈡經查，原告對於其在事實概要欄之時、地，駕駛系爭車輛發
    生事故，經到場處理之舉發機關員警察覺其有酒後駕車而違
    反道交條例第35條第1項第1款規定之事實，並不爭執，亦有
    行政訴訟起訴狀暨所附交通違規案件陳述書、舉發機關函文
    、員警職務報告、酒測紀錄表、事故現場圖等在卷可參（見
    本院卷第37、39、43、44頁），可信原告確有道交條例第35
    條第1項第1款之違規行為。
  ㈢承上，原告酒後駕駛系爭車輛而違反道交條例第35條第1項第
    1款規定後，因違規時原告乃系爭車輛之所有人，故亦有道
    交條例第35條第9項規定之適用，即應受吊扣牌照24個月之
    處分。但系爭車輛之號牌已於裁決前之111年5月10日辦理過
    戶登記予謝秀鈺，並於111年6月30日以車牌遺損為由，將系
    爭車輛之號牌更換為BRE-5702號，此有變更歷史查詢記錄在
    卷（見本院卷第63頁）可佐。則系爭車輛之ANE-2828號車牌
    既已於被告作成原處分前之111年6月30日繳回桃園監理站而
    非屬原告所有，此有原處分、汽車車主歷史查詢、公路監理
    系統查詢結果查詢瀏覽-證號查詢駕駛人資料等在卷可憑，
    原處分是否撤銷對原告已無實益，且系爭車輛原領有使用之
    ANE-2828號牌業經辦理變更換發為BRE-5702號牌，即無從執
    行吊扣「ANE-2828」號牌之處罰，原告提起本件訴訟，即欠
    缺權利保護必要，而屬無訴之利益，是依上揭行政訴訟法第
    107條第3項規定，自應駁回起訴。
  ㈣末查，依道交條例第85條第2項規定：「本條例之處罰，其為
    吊扣或吊銷車輛牌照者，不因處分後該車輛所有權移轉、質
    押、租賃他人或租賃關係終止而免於執行。」；復按111 年
    1月28日修正之道交條例第35條第9項規定：「汽機車駕駛人
    有第1項、第3項至第5項之情形之一，吊扣該汽機車牌照2年
    ；因而肇事致人重傷或死亡，得依行政罰法第7條、第21條
    、第22條、第23條規定沒入該車輛。」，其修正理由略以「
    修正前道交條例第35條第1項對於酒駕但未肇事之行為定有
    相關吊扣駕照之規定，因而肇事致人重傷或死亡者則吊銷其
    駕照，目的均在不讓酒駕者繼續駕駛車輛，以維護交通安全
    。惟僅吊扣酒駕者之駕照，卻未對車輛有所處置，將使存有
    僥倖心態之酒駕違規行為人繼續保有車輛並於道路行駛，恐
    難達成遏止酒駕以防範交通事故之立法目的」等語（立法院
    公報第111卷第33期委員會記錄，委員江啟臣等22人修正提
    案理由參照）。是縱原告於發生本件酒駕違規後，將系爭車
    輛之所有權辦理移轉登記至謝秀鈺名下，再由謝秀鈺辦理變
    更號牌，被告現已無從吊扣原系爭車輛「ANE-2828」之號牌
    如上所述；惟依上開道交條例第85條第2項規定與道交條例
    第35條第9項之立法意旨，被告仍得另查明現任之系爭車輛
    所有人為何，並以之為裁處對象，針對系爭車輛之新領牌照
    再依上開規定另為適法之裁處，以免應受罰之違規行為人以
    轉移車輛所有權及變換號牌之方式規避吊扣車輛號牌之執行
    ，以落實道交條例第35條第9項規定阻絕酒駕違規行為人之
    僥倖心態以達遏止酒駕並維護交通安全之重要目的。至於原
    告與訴外人間若因系爭車輛之吊扣牌照而生糾葛，自應另循
    民事紛爭解決途徑處理，與被告裁處之適法性無涉，附此敘
    明。
五、綜上所述，原告駕駛系爭車輛有酒後駕車而違反道交條例第
    35條第1項第1款規定之違規情事明確，本應負道交條例第35
    條第9項規定之汽車所有人責任。惟原告已將系爭車輛移轉
    登記予他人並換發號牌，是原處分之處罰內容因該號牌已非
    屬原告所有，對原告而言並無實益，原始號牌亦無從執行，
    而屬欠缺權利保護必要之情形，原告訴請撤銷原處分為無理
    由，應予駁回。但對於換發號牌之系爭車輛，被告仍得依道
    交條例第85條第2項及第35條第9項規定意旨，對現任系爭車
    輛所有人另為適法之裁處。
六、本件事證已臻明確，兩造其餘攻擊、防禦方法及所提證據，
    經核均與判決結果不生影響，爰不一一論列，併此敘明。
七、本件訴訟費用額確定為第一審裁判費300 元，爰依行政訴訟
    法第98條第1 項規定，由敗訴之原告負擔。
中　　華　　民　　國　　111 　年　　11　　月　　24　　日
                  行政訴訟庭　法　官　徐  培  元
上為正本係照原本作成。
如不服本判決，應於判決送達後20日內，向本院提出上訴狀並表
明上訴理由（原判決所違背之法令及其具體內容或依訴訟資料可
認為原判決有違背法令之具體事實），其未載明上訴理由者，應
於提出上訴後20日內向本院補提理由書（上訴狀及上訴理由書均
須按他造人數附繕本，如未按期補提上訴理由書，則逕予駁回上
訴），並應繳納上訴裁判費新臺幣750元。
中　　華　　民　　國　　111 　年　　11　　月　　24　　日
                              書記官  吳  文  彤